臺灣士林地方法院刑事判決　　　　　　 95年度簡上字第192號
上　訴　人
即　被　告　甲○○
上列上訴人即被告因違反動產擔保交易法案件，不服本院士林簡
易庭於中華民國95年10月24日所為95年度士簡字第1326號第一審
刑事簡易判決（聲請簡易判決處刑案號：臺灣士林地方法院檢察
署95年度偵字第8666號），提起上訴，本院管轄之第二審合議庭
判決如下：
    主  文
上訴駁回。
    事  實
一、甲○○於民國94年4 月15日向福灣企業股份有限公司（下稱
    福灣公司）以動產擔保交易附條件買賣之方式，購買0878-E
    C 號自用小客車1 部，為動產擔保交易之債務人，約定總價
    金新臺幣（下同）610,090 元，頭期款10,000元，其餘款項
    分36期給付，各期款並於每月13日支付，前35期每期應付款
    10,892元，第36期應付款218,870 元，標的物存放地點為臺
    北市○○區○○路9 巷7 號附近，在價金未付清之前，標的
    物所有權仍屬於福灣公司所有，買受人僅得依約占有使用，
    不得任意遷移或為其他處分。詎甲○○在取得標的物後，即
    於94年11 月 間，將上揭自用小客車借予友人范榮文持向不
    詳之當舖質押典當得款，且自第8 期即94年12月13日起，即
    拒不給付分期款，上揭自用小客車因而去向不明，致生損害
    於福灣公司。
二、案經福灣公司訴由臺灣士林地方法院檢察署檢察官聲請以簡
    易判決處刑。
    理  由
一、訊據上訴人即被告甲○○固就其以上揭條件，於94年4 月15
    日向福灣公司以動產擔保交易附條件買賣之方式，購買車號
    0878-EC 號自用小客車1 部，為動產擔保交易之債務人等情
    坦承不諱，惟矢口否認有何違反動產擔保交易法第38條之債
    務人意圖不法之利益將標的物出質罪，辯稱：伊僅應友人范
    榮文之請，出借上開自用小客車，未料范榮文竟持該車向不
    詳之當舖質押典當，致上揭汽車去向不明云云。經查：
  (一)被告坦承與福灣公司訂定動產擔保交易附條件買賣契約，購
    買車號0878-EC 號自用小客車，嗣該車去向不明，其經告訴
    人以存證信函催告，仍自94年12月13日起，均未依約繳款等
    情，核與告訴代理人汪欣叡於偵訊時指述之情節相符（參見
    95年3 月31日偵訊筆錄，臺灣士林地方法院檢察署95年度他
    字第743 號卷【下稱：第743 號卷】第16頁），復有卷附之
    附條件買賣合約（第743 號卷第5 頁）、動產擔保交易附條
    件買賣設定登記證明書（第743 號卷第3 頁）影本各1 份在
    卷可資佐證，堪認被告上開所供與事實相符，可以採信。被
    告為動產擔保交易之債務人乙情，至堪認定。
  (二)被告固否認犯罪，惟其前於偵詢時已供明：「（問：你將標
    的物置於何處？是否有處分之行為？）買後大約7 個月後就
    把車借給朋友范榮文，他拿去跟當鋪借錢，他說1 個月後會
    把車子贖回來，結果一直到現在都沒有看見車子」、「（問
    ：你為何同意范榮文把你的車子拿去典當？）因為他缺錢，
    叫我幫他一下，我們是朋友關係」等語（參見95年8 月29日
    偵詢筆錄，附於臺灣士林地方法院檢察署95年度偵字第8666
    號卷第18頁）；又於本院準備程序期日陳稱：「（問：對於
    檢察官聲請簡易判決處刑之犯罪事實有何意見？）事實不爭
    執，希望跟告訴人和解之後，可以給我從輕量刑或緩刑」（
    本院95年12月25日準備程序筆錄參照）。則依被告先前所供
    ，其對於上開自用小客車經范榮文持往不詳當鋪典當等情，
    主觀上知情，復有行為支配至明。被告嗣於本院審理時固矢
    口否認犯罪，然被告自己已嫌資力不足，勉力以附條件買賣
    方式購車，倘確遭友人范榮文未經其同意，私自侵占動產擔
    保交易附條件買賣標的之自用小客車而持以典當，嗣又避不
    見面，何有對於該友人全無追究之意，亦無告訴或求償之舉
    ？況持車出質典當，倘非獲得被告交付身分證件，一般當鋪
    何有就來路不明之動產擔保交易標的物之自用小客車任意收
    當之理？足見被告嗣於本院審理時所辯與常情不符；況被告
    於本院準備程序期日原欲與告訴人和解，惟嗣據告訴代理人
    當庭陳報稱：被告未能與告訴人和解，現已由告訴人對被告
    連帶保證人即被告之母強制執行扣薪等語（參見本院96年4
    月19日審判筆錄第5 頁），將此情對照被告於準備程序期日
    及審理期日先後翻異供述以觀，益徵被告係無從籌款和解，
    始又改口否認犯行，足徵其嗣後所辯不能採信。
  (三)末查，被告既係動產擔保交易之債務人，於分期款付清前，
    既擅將動產擔保之標的物（即0878-EC 號自用小客車）允其
    友人持以出質，復拒不付款，其有不法利益之意圖至明，且
    使動產擔保交易之債權人即告訴人福灣公司既無法獲得清償
    ，又難以行使取回占有標的物並將之出賣抵償之權利，自足
    生損害於福灣公司，亦甚明確。
  (四)綜上，本案事證明確，被告犯行洵堪認定，應依法論科。
二、核被告甲○○所為，係犯動產擔保交易法第38條動產擔保交
    易之債務人意圖不法之利益將標的物出質罪。原審依被告於
    偵查中之自白及其他現存之證據，認為被告犯行明確，以其
    行為後，刑法相關規定業經修正，經依修正後刑法第2 條第
    1 項比較新舊法後，依動產擔保交易法第38條，修正後刑法
    第2 條第1 項前段、第11條前段、修正前第41條第1 項前段
    ，罰金罰鍰提高標準條例第1 條前段、95年7 月1 日修正刪
    除前罰金罰鍰提高標準條例第2 條之規定，處被告有期徒刑
    4 月，如易科罰金，以銀元300 元即新臺幣900 元折算1日
    ，其認事、用法及量刑均稱妥適。
三、上訴意旨雖以：「原審量刑過重，希望能從輕量刑或賜予緩
    刑。」云云，指摘原判決不當。惟關於刑之量定及緩刑之宣
    告，係實體法上賦予法院得為自由裁量之事項，倘其未有逾
    越法律所規定之範圍，或濫用其權限，即不得任意指摘為違
    法（最高法院75年台上字第7033號判例意旨參照）。本件情
    形，審酌被告之素行、智識程度、犯罪所生之危害程度、曾
    於偵查中坦承犯行，嗣又否認犯罪，且因經濟能力欠佳，未
    能按約付款而犯罪，動機尚稱單純等一切情狀，認原審所量
    處被告有期徒刑4 月，如易科罰金，以銀元300 元即新臺幣
    900 元折算1 日之刑，並未逾越法定刑度，且其量刑亦屬妥
    適，並未失之過重；況被告既未填補告訴人所受損害，嗣又
    改口否認犯罪，復未提出任何積極證據指出原審之量刑有何
    失出之處，或有何得予緩刑宣告之理由，其僅憑己意對原審
    量刑職權之合法行使任意指摘，自難認為有理由。綜上所述
    ，被告提起上訴，指摘原審判決量刑過重，請求從輕改判或
    賜予緩刑云云，為無理由，應予駁回。
據上論斷，應依刑事訴訟法第455 條之1 第1 項、第3 項、第36
8 條，判決如主文。
本案經檢察官洪三到庭執行職務。
中　　華　　民　　國　　96　　年　　5　　月　　10　　日
                  刑事第六庭審判長法  官  李育仁
                                  法  官  姜麗香
                                  法  官  許辰舟
以上正本證明與原本無異。
本件不得上訴。
                                 書記官  洪忠改
中　　華　　民　　國　　96　　年　　5 　　月　　10　　日
